【裁判字號】    97,消債抗,169
【裁判日期】    980218
【裁判案由】    清算事件
【裁判全文】
臺灣臺北地方法院民事裁定           97年度消債抗字第169號
抗  告  人
即債務人    甲○○
代  理  人  唐迪華律師
上列抗告人因消費者債務清理事件聲請清算，對於中華民國97年
10月22日本院97年度消債清字第39號裁定提起抗告，本院裁定如
下：
    主  文
抗告駁回。
抗告程序費用新臺幣壹仟元由抗告人負擔。
    理  由
一、按債務人與金融機構協商成立者，不得聲請更生或清算，但
    因不可歸責於己之事由，致履行顯有重大困難者，不在此限
    ；本條例施行前，債務人依金融主管機關協調成立之中華民
    國銀行公會會員辦理消費金融案件無擔保債務協商機制與金
    融機構成立之協商，準用前項之規定，消費者債務清理條例
    第151 條第5 項、第6 項分別定有明文。
二、抗告意旨略以：抗告人即債務人之夫劉瀛洲因生意失敗及生
    病等緣故，導致抗告人陸續背負債務，而抗告人之子劉國祥
    雖每月平均收入約新台幣（下同）39,000元，惟其亦積欠大
    筆卡債，每月扣除還款金額後，無法維持其個人基本生活，
    雖全家家計非抗告人一人負擔，惟抗告人之夫開車所得除供
    自己生活支出外，尚須幫助其子劉國祥，房屋租金係抗告人
    所支付，抗告人之收入扣除協商還款金額後，無法維持全家
    人之生活，當初為避免協商破裂，對協商條件無法表示意見
    ，以致全家因卡債無法喘息，依原協商條件履行顯有重大困
    難。原審裁定所認事實尚嫌速斷，爰請求廢棄原裁定，准予
    抗告人開始清算程序云云。
三、經查：
  (一)抗告人於消費者債務清理條例施行前，就其積欠各金融機
      構之信用卡及信用貸款債務，曾利用金融主管機關協調成
      立之中華民國銀行公會會員辦理消費金融案件無擔保債務
      協商機制，與最大債權銀行萬泰商業銀行成立協商，約定
      自民國95年9 月起，分84期，年利率5％，每月清償30,98
      2 元，依各債權銀行債權金額比例清償債務等情，並有協
      議書1 件附於原審卷可按，則抗告人除有因不可歸責於己
      之事由致其履行債務顯有重大困難外，揆諸前揭說明，抗
      告人自不得再依消債條例聲請清算。
  (二)抗告人主張其子劉國祥因積欠大筆卡債，收入扣除還款金
      額後，無法維持其個人之基本生活，而抗告人之夫劉瀛洲
      開車所得除供自給生活支出外，尚須幫助其子劉國祥，以
      致房租係抗告人所支付等情。惟查，抗告人並未提出任何
      證據以實其說，且其子劉國祥雖亦積欠債務，然業與債權
      銀行成立協商方案（見本院卷第10、11頁協議通知書、無
      擔保債務還款計劃），債權銀行於擬定協商條件時，應已
      考量酌留其生活必要支出之費用，而得自給自足，則抗告
      人所稱是否屬實，自非無疑。此外，抗告人之配偶以開車
      為業，平均月收入約22,000元，扣除個人生活必要支出後
      ，應尚有餘額可供分擔房租等家庭生活費用（見本院卷第
      6 頁切結書），抗告人所稱房租由其一人支付，是否屬實
      ，亦有可疑。再者，抗告人雖主張其於96年底開始失業，
      無法依原協商內容繼續履行云云。然查，抗告人雖稱其收
      入狀況有變更，惟其係於95年7 月辦理退休，並已請領勞
      保老年給付1,343,100元，雖稱該筆金額已因償還銀行債
      務、親友借款、健保費、兒女就學貸款等原因而提領完畢
      ，卻未提出任何單據以為證明，其子劉國祥迄今亦仍在支
      付就學貸款之本息，而抗告人自協商成立起，清償銀行之
      款項僅約54萬元，則其老年給付應尚餘80萬元左右，況抗
      告人直至96年底，每月薪資尚有約2 萬餘元，仍非無清償
      債務之能力，且抗告人45年次尚值壯年，雖因退休而處於
      失業狀態，或可尋求二度就業，其失業顯非屬於不可歸責
      於己之事由所致。從而，縱認抗告人於協商成立後有收入
      減少之情事，尚難認抗告人有履行顯有重大困難之情事，
      其聲請清算自難謂有理由。原審法院裁定認抗告人並無不
      可歸責於己之事由，且依原協商條件之履行亦非顯有重大
      困難，而裁定駁回其清算之聲請，並無違誤。抗告意旨指
      摘原裁定不當，求予廢棄另為裁定，為無理由，應予駁回
      。
四、據上論結，本件抗告為無理由，依消費者債務清理條例第15
    條，民事訴訟法第495條之1第1項、第449條第1項、第95條
    、第78條，裁定如主文。
中    華    民    國      98    年    2   月    18    日
                  民事第五庭  審判長法  官  薛中興
                                    法  官  吳佳薇
                                    法  官  陳靜茹
以上正本係照原本作成。
本裁定不得再抗告。
中    華    民    國      98    年    2   月    18    日
                                    書記官  鄭雅雲


司法院資訊處製作；財團法人民間司法改革基金會備份。
